【裁判字號】    97,易,3537
【裁判日期】    971008
【裁判案由】    妨害自由等
【裁判全文】
臺灣臺中地方法院刑事判決              97年度易字第3537號
公  訴  人  臺灣臺中地方法院檢察署檢察官
被      告  甲○○
上列被告因妨害自由等案件，經檢察官提起公訴（96年度偵字第
27326 號），本院裁定改依簡式審判程式審理後，判決如下：
    主    文
甲○○共同以強暴、脅迫使人行無義務之事，累犯，處有期徒刑
月，如易科罰金，以新臺幣壹仟元折算壹日。
    犯 罪 事 實 及 理 由
一、犯罪事實：
    本院認定之犯罪事實，除起訴書犯罪事實欄一第1 至2 行，
    關於「甲○○前因公共危險案件，經臺灣臺中地方法院判處
    有期徒刑2 月確定，於民國93年5 月17日易科罰金執行完畢
    」之記載，應更正為「甲○○前因公共危險案件，經本院於
    民國93年4 月26日以93年度沙交簡字第197 號判處有期徒刑
    2 月，於93年5 月17日確定，嗣於93年6 月11日易科罰金執
    行完畢」、同欄一第9 至10行，關於「基於恐嚇危害安全及
    強制之犯意聯絡」之記載，應更正為「共同基於以強暴、脅
    迫使人行無義務之事之犯意聯絡」、同欄一第18、19行，關
    於「經警循線查悉上情」之記載，應更正為「經警於97年4
    月23日下午2 時5 分，前往甲○○位於臺中縣龍井鄉○○村
    ○○街103 號居處搜索，扣得乙○○所簽發本票20張」外，
    餘均與檢察官起訴書之記載相同，茲引用之（詳如附件）。
二、證據名稱：
  (一)被告甲○○於本院準備程序及審理時就被訴之犯罪事實為有
    罪之自白。
  (二)被害人乙○○、丙○○○於警詢及偵查中之證述。
  (三)證人林書弘於警詢、偵查中之證述。
  (四)被害人乙○○、丙○○○共同簽發之本票1紙影本。
  (五)扣案之被害人乙○○所簽發之本票20紙。
三、按刑法第305 條之恐嚇危害安全罪，係指單純以將來加害生
    命、身體、自由、名譽、財產之事，恐嚇他人致生危害於安
    全者而言，如對於他人之生命、身體等，以現實之強暴、脅
    迫手段加以危害要挾，使人行無義務之事或妨害人行使權利
    ，即應構成刑法第304 條之強制罪，縱有恐嚇行為，亦僅屬
    犯強制罪之手段，無更論以恐嚇危害安全罪之餘地（最高法
    院72年台上字第5618號、84年度臺非字第194 號、93年度臺
    上字第3309號判決意旨可供參照）。本件被告夥同3 位具有
    犯意聯絡之不詳姓名年籍成年男子，由3 名男子先恐嚇告訴
    人乙○○、楊黃秀後，再共同將乙○○強行圍住，使其無法
    離去，並強令乙○○簽立本票20張，用以擔保被告之債權之
    犯行，核其所為係犯刑法第304 條第1 項之強制罪，雖同時
    該當同法第305 條恐嚇危害安全罪，然依前揭說明，此部分
    當為強制罪之部分行為，不另論罪。公訴人認被告前揭所為
    ，另成立刑法第305 條之恐嚇危害安全罪，容有未洽，併此
    敘明。被告就上揭犯行與3 名成年男子間，有犯意之聯絡，
    行為之分擔，均為共同正犯。被告前因公共危險案件，經本
    院於93年4 月26日以93年度沙交簡字第197 號判處有期徒刑
    2 月，於93年5 月17日確定，嗣於93年6 月11日易科罰金執
    行完畢等情，有臺灣高等法院被告前案紀錄表1 份附卷可稽
    。被告於5 年內故意再犯本件有期徒刑以上之罪，為累犯，
    應依刑法第47條第1 項之規定加重其刑。爰審酌被告有上開
    前科紀錄，素行不佳，不思循正當途徑催討債務，竟與上開
    姓名年籍不詳之3 名成年男子，以前揭非法手段，向被害人
    乙○○、丙○○○催討債務，惟念及被告事後已與被害人乙○○、丙○○○達成調解，並於本院準備程序及審理時坦承
    犯行，犯後態度尚佳等一切情狀，量處如主文所示之刑，併
    諭知易科罰金之折算標準，以示懲儆。
四、扣案之被害人乙○○所簽發20張本票，係被害人乙○○所簽
    發之物，並非屬被告所有，依法不得宣告沒收，附此敘明。
五、依刑事訴訟法第273 條之1 第1 項、第299 條第1 項前段、
    第310 條之2 、第454 條第1 項，刑法28條、第304 條第1
    項、第47條第1 項、第41條第1 項前段，刑法施行法第1 條
    之1 第1 項、第2 項前段，判決如主文。
中    華    民    國    97    年    10    月    8     日
                  刑事第九庭  法   官  楊萬益
以上正本證明與原本無異。
如不服本判決，應於收受送達後10日內向本院提出上訴書狀（應
敘述具體理由並附繕本）。
上訴書如未敘述理由，應於上訴期間屆滿後20日內補提理由書於
本院。
                               書記官   譚系媛
中    華    民    國    97    年    10    月    8     日
附  件：
臺灣臺中地方法院檢察署檢察官起訴書
                                     96年度偵字第27326號
    被      告  甲○○  男  56歲（民國○○年○月○○日生）
                        籍設臺中縣大肚鄉○○村○○鄰○○路
                            ○段49號
                        現居臺中縣龍井鄉○○村○○街103
                            號
                        國民身份證統一編號：Ｚ000000000號
上列被告因重利案件，業經偵查終結，認應提起公訴，茲將犯罪
事實及證據並所犯法條分敘如下：
        犯罪事實
一、甲○○前因公共危險案件，經臺灣臺中地方法院判處有期徒
    刑2 月確定，於民國93年5 月17日易科罰金執行完畢。緣甲○○於83年間，借款新臺幣（下同）45萬元予乙○○、丙○○○，雙方約定按月支付利息，每1 萬元利息300 元，先行
    預扣第1 期利息，實得43萬6500元（涉嫌重利部分，因已罹
    於追訴權時效，另為不起訴之處分）；乙○○、丙○○○僅
    繳交4 期利息及償還本金4 萬5000元後，即無力清償債務，
    迄至96年10月15日15時許，甲○○為追討上開債務，竟與姓
    名、年籍均不詳之3 名成年男子，基於恐嚇危害安全及強制
    之犯意聯絡，由上開姓名年籍不詳之3 名男子，至乙○○、
    丙○○○位於臺中市○○區○○路與臺中港路口之營業處所
    ，對乙○○、丙○○○嚇稱：「我把你押出去，你自然就有
    錢還了」等語，並揚言欲每天至乙○○、丙○○○之營業處
    所，使乙○○、丙○○○無法繼續經營生意，致乙○○、丙○○○因而心生畏懼；該3 名男子復隨即將乙○○圍住，強
    令乙○○簽立本票20紙（其中17紙面額為2 萬元，2 紙面額
    為1 萬5000元及1 紙面額為3 萬5000元），作為償還借款之
    用。乙○○、丙○○○因不堪追索，乃報警處理，經警循線
    查悉上情。
二、案經乙○○、丙○○○訴由臺中市警察局第六分局報告偵辦
    。
         證據並所犯法條
一、訊據被告甲○○矢口否認有何上開犯行，辯稱：伊僅於96年
    10月13日，帶2 個朋友去乙○○、丙○○○之住處，伊問乙○○、丙○○○要怎麼還錢，渠等答稱要慢慢還，伊就先行
    回去了，伊朋友如何跟乙○○、丙○○○處理伊不知情云云
    。經查，前揭犯罪事實，業據乙○○及丙○○○迭於警詢及
    偵查中證述明確，且經飭警至被告住處搜索，當場搜獲乙○○遭上開3 名姓名年籍不詳之成年男子脅迫所簽發之本票20
    紙，顯見被告對於上開3 名姓名年籍不詳之男子所為，自當
    有所知悉，且與該3 名姓名年籍不詳之成年男子間，具有犯
    意之聯絡與行為之分擔。此外，並有丙○○○之筆記本影本
    在卷足資佐證。事證明確，被告之犯嫌應堪認定。
二、核被告所為係犯刑法第304 條之強制及305 條之恐嚇危害安
    全等罪嫌。所犯上開2 罪間，行為分殊、犯意各別，請予分
    論並罰。被告於受有期徒刑執行完畢後，5 年內故意再犯有
    期徒刑以上之罪，為累犯，請依刑法第47條第1 項之規定，
    加重其刑。
三、依刑事訴訟法第251條第1項提起公訴。
  此  致
臺灣臺中地方法院
中    華    民    國    97    年    8     月    7     日
                              檢  察  官  李超偉
本件正本證明與原本無異
中    華    民    國    97    年    8     月    12    日
                              書  記  官  湯嘉綺
所犯法條：
中華民國刑法第304條：
（強制罪）
以強暴、脅迫使人行無義務之事或妨害人行使權利者，處3年以
下有期徒刑、拘役或 3 百元以下罰金。
前項之未遂犯罰之。
中華民國刑法第305條：
（恐嚇危害安全罪）
以加害生命、身體、自由、名譽、財產之事，恐嚇他人致生危害
於安全者，處 2 年以下有期徒刑、拘役或 3 百元以下罰金。


司法院資訊處製作；財團法人民間司法改革基金會備份。
